臺灣臺南地方法院臺南簡易庭民事判決
111年度南簡字第845號
原      告  凱基商業銀行股份有限公司


法定代理人  龐德明  
訴訟代理人  蔡佳和  
被      告  李添福  
            梅李麗珠
            李再福  
            李再文  
            吳麗珍  
被  代位人  李再基  
上列當事人間請求代位分割遺產事件，經本院於民國111年8月16
日言詞辯論終結，判決如下：
    主      文
被代位人李再基及被告等公同共有之如附表一所示遺產，應按如
附表二應繼分比例欄所示比例分割為分別共有。
訴訟費用由兩造按附表二應繼分比例欄所示比例負擔。　　　　
    事實及理由
一、原告起訴主張：
    緣原告對於被代位人李再基有新臺幣（下同）70,529元及利
    息之債權，訴外人即被繼承人李金柳於民國100年7月9日死
    亡，並遺有如附表一所示之遺產（下稱系爭遺產），為李再
    基與被告所共同繼承。又李再基與被告就系爭遺產迄今無法
    達成分割協議，系爭遺產亦無不能分割之情形，李再基怠於
    行使分割遺產之權利，原告為保全債權，爰依民法第242條
    、第1148條、第824條第2項之規定，代位李再基請求分割系
    爭遺產等語。並聲明：如主文第1項所示。
二、被告答辯略以：
㈠、被告吳麗珍、李添福到庭陳稱：沒有答辯聲明，同意原告之
    聲明請求等語。
㈡、被告梅李麗珠、李再文、李再福經合法通知，均未於言詞辯
    論期日到場，亦未提出書狀為任何聲明及陳述。　　
三、本院得心證之理由：
㈠、原告主張之前開事實，業據提出與其所述相符之債權憑證、
    土地登記謄本、調件明細表、本院民事執行處111年1月17日
    南院武111司執西字第5242號函文、原告公司變更登記事項
    表、戶籍謄本、繼承系統表、遺產稅免稅證明書、系爭遺產
    登記聲請相關資料、中華郵政股份有限公司回函、臺灣高雄
    地方法院債權憑證、繼續執行紀錄表、臺南市地籍異動索引
    等件附卷為證，核與本院函調之臺南市歸仁地政事務所111
    年2月24日所登記字第1110018296號函暨所附土地登記相關
    資料、財政部南區國稅局新化稽徵所111年4月21日南區國稅
    新化營所字第1112544291號函暨所附遺產稅核定通知書、臺
    南市歸仁地政事務所111年8月12日所登記字第1110076579號
    函暨所附資料、中華郵政股份有限公司臺南郵局111年8月11
    日南營字第1111800484號函暨所附存款餘額證明書等相符(
    見調字卷第17至69頁、87至99頁、109至161頁、167至178頁
    、193至196頁；本院卷第55至63頁、79至93頁)，且為被告
    吳麗珍、李添福所不爭執，至其餘被告已於相當時期受合法
    之通知，於言詞辯論期日不到場，亦未提出準備書狀爭執，
    是本院審酌全卷資料，堪認原告之主張為可採。
㈡、按繼承人自繼承開始時，除本法另有規定外，承受被繼承人
    財產上之一切權利、義務，同一順序之繼承人有數人時，按
    人數平均繼承，繼承人有數人時，在分割遺產前，各繼承人
    對於遺產全部為公同共有，另各共有人，除法令另有規定外
    ，得隨時請求分割共有物，民法第1148條第1項、第1141條
    、第1151條、第823條分別定有明文；次按債務人怠於行使
    其權利時，債權人因保全債權，得以自己之名義，民法第24
    2條亦有明文規定。經查，本件原告以被代位人李再基積欠
    其金錢債權，因李再基怠於行使請求分割被繼承人李金柳所
    遺留之系爭遺產之權利，進而主張代位行使請求裁判分割系
    爭遺產，於法自屬有據。
㈢、按公同共有物分割之方法，除法律另有規定外，準用關於共
    有物分割之規定，共有物之分割依共有人協議之方法行之，
    分割之方法不能協議決定者，法院得因任何共有人之聲請，
    命以原物分配於各共有人，或原物分配顯有困難時，得變賣
    共有物以價金分配於各共有人，民法第830條第2項、第824
    條第1項、第2項分別定有明文。經查，系爭遺產並無不能分
    割之情形，亦無公同共有存續期間之限制或分管契約之約定
    ，故原告主張依被代位人李再基及被告等就被繼承人李金柳
    之應繼分分割為分別共有，係屬適當。
㈣、據此，原告本於代位請求權及遺產分割之法律關係，請求代
    位李再基將系爭遺產依附表二所示之應繼分比例分割為分別
    共有，為有理由，應予准許，爰判決如主文第1項所示。
四、綜上所述，原告依民法第242條、第1148條規定，代位債務
    人李再基而請求就系爭遺產按如附表二所示應繼分比例分割
    為分別共有，為有理由，應予准許。
五、按因共有物分割、經界或其他性質上類似之事件涉訟，由敗
    訴當事人負擔訴訟費用顯失公平者，法院得酌量情形，命勝
    訴之當事人負擔其一部，民事訴訟法第80條之1定有明文。
    而各繼承人均得隨時請求分割遺產，且裁判分割遺產乃形成
    訴訟，法院決定遺產分割之方法時，應斟酌何種分割方法較
    能增進共有物之經濟效益，並兼顧全體繼承人之利益，以決
    定適當之分割方法，不受原告聲明之拘束，亦不因何造起訴
    而有不同。又代位分割遺產之訴，係由原告以自己名義主張
    代位權，以保全債權為目的而行使債務人之遺產分割請求權
    ，原告與被告之間實屬互蒙其利。是以，原告代位李再基提
    起本件分割遺產之訴雖有理由，惟本院認關於訴訟費用之負
    擔，應由兩造依如附表二所示比例及附註部分負擔訴訟費用
    ，較屬公允。
六、訴訟費用負擔之依據：民事訴訟法第80條之1。
中　　華　　民　　國　　111 　年　　8 　　月　　31　　日
            臺灣臺南地方法院臺南簡易庭
                              法  官  吳金芳
以上正本證明與原本無異。
如不服本判決，應於判決送達後20日內，向本院提出上訴狀並表
明上訴理由（須附繕本），如於本判決宣示後送達前提起上訴者
，應於判決送達後20日內補提上訴理由書（須附繕本）。如委任
律師提起上訴者，應一併繳納上訴審裁判費。
中　　華　　民　　國　　111 　年　　9 　　月　　6 　　日
                              書記官  謝靜茹
附表一：
編號 遺產 種類 遺產所在地/名稱 分割前權利範圍 1. 土地 臺南市○○區○○段0000地號，面積：795.14㎡ 公同共有12分之1 2. 土地 臺南市○○區○○段0000地號，面積：195.6㎡ 公同共有12分之1 3. 土地 臺南市○○區○○段0000地號，面積：6.2㎡ 公同共有12分之1 4. 土地 臺南市○○區○○段0000地號，面積：43.93㎡ 公同共有12分之1 
附表二：
編號 繼承人 應繼分比例 附註 1. 李再基 6分之1 此部分訴訟費用依法應由代位人即原告負擔。 2. 梅李麗珠 6分之1  3. 李再福 6分之1  4. 李再文 6分之1  5. 李添福 6分之1  6. 吳麗珍 6分之1